【裁判字號】    89,自,144
【裁判日期】    890607
【裁判案由】    誣告
【裁判全文】
臺灣板橋地方法院刑事判決                          八十九年度自字第一四四號
    自  訴  人  甲○○
    被      告  乙○○
右列被告因誣告案件，經自訴人提起自訴，本院判決如左：
    主  文
乙○○無罪。
    理  由
一、自訴意旨略以：被告乙○○明知自訴人甲○○並未販賣安非他命給他，且於民國
    八十七年四月二十七日下午六時三十分許，在臺北縣新莊市○○街三十號三樓自
    訴人之住處為警查扣之安非他命亦非自訴人所有，實際上係被告於當日上午至自
    訴人之上開住處先行放置一包安非他命和分裝袋，嗣因事離開，再於當日下午前
    來上址，與自訴人一起遭警查獲。竟基於誣告之犯意，於警訊時及偵查中（即臺
    灣板橋地方法院檢察署八十七年度偵字第八九三五號案件），誣指自訴人於八十
    六年八月間及八十七年四月間，在上址之自訴人住處販賣安非他命給他，並誣稱
    上開為警查扣之安非他命係自訴人所有，因認被告涉有刑法第一百六十九條之誣
    告罪嫌云云。
二、按犯罪事實，應依證據認定之，無證據不得推定其犯罪事實；不能證明被告犯罪
    者，應諭知無罪之判決，刑事訴訟法第一百五十四條及第三百零一條第一項分別
    定有明文。次按誣告罪之成立，以告訴人所訴被訴人之事實必須完全出於虛構為
    要件，若有出於誤會或懷疑有此事實而為申告，以致不能證明其所訴之事實為真
    實，縱被訴人不負刑責，而告訴人本缺乏誣告之故意，亦難成立誣告罪名；事實
    之認定，應憑證據，如未能發現相當證據，或證據不足以證明，自不能以推測或
    擬制之方法為裁判基礎；認定犯罪事實所憑之證據，雖不以直接證據為限，間接
    證據亦包括在內，然無論直接或間接證據，其為訴訟上之證明，須於通常一般之
    人均不致於有所懷疑，而得確信其為真實之程度者，始得據之為有罪之認定，倘
    其證明尚未達到此一程度，而有合理之懷疑存在時，即無從為有罪之認定；告訴
    人之告訴（自訴人之自訴亦同），係以使被告受刑事訴追為目的，是其陳述是否
    與事實相符，仍應調查其他證據以資審認，最高法院四十四年台上字第八九二號
    、四十年台上字第八六號、七十六年台上字第四九八六號及五十二年台上字第一
    三００號判例分別著有明文。
三、自訴人甲○○認被告乙○○涉犯上開誣告罪嫌，係以被告明知自訴人並未販賣安
    非他命給他，且於上開時地為警查扣之安非他命亦非自訴人所有，實際上係被告
    於當日上午至自訴人之上開住處先行放置一包安非他命和分裝袋，嗣因事離開，
    再於當日下午前來上址，與自訴人一起遭警查獲。竟基於誣告之犯意，於警訊時
    及偵查中，誣指自訴人於八十六年八月間及八十七年四月間，在上址之自訴人住
    處販賣安非他命給他，並誣稱上開為警查扣之安非他命係自訴人所有，有友人江
    衍希表示安非他命是被告所有，且有臺灣板橋地方法院檢察署八十七年度偵字第
    八九三五號偵查卷之筆錄可資證明為其論據。
四、訊據被告乙○○堅決否認有右揭犯行，辯稱：伊確有於八十六年八月間及八十七
    年四月間，在上址之自訴人住處向自訴人購買安非他命，伊並未誣陷自訴人等語
    。
五、經查自訴人甲○○確有自八十六年八月間起至八十七年四月間止，在臺北縣新莊
    市○○街三十號三樓（即自訴人之住處），以每次新臺幣（下同）三千元至一萬
    元不等之價格，連續販賣安非他命（實際重量不詳）給被告乙○○約二、三次。
    又自訴人於八十七年四月二十七日下午六時三十分許，在上址自訴人之住處為警
    查獲所扣得之安非他命十四包（淨重十五點四七公克）確為自訴人所有之事實，
    業據被告於本院審理時供明在卷，復經本院於八十九年四月二十五日以八十八年
    度訴字第一五一號判決在案（業經聲明上訴），並由本院調閱上開刑事卷宗（含
    臺灣板橋地方法院檢察署八十七年度偵字第八九三五號偵查卷宗）查明屬實。復
    查另案即本院八十八年度訴字第一五一號之同案被告江衍希雖於本院八十九年四
    月十一日審理時供稱「扣案之安非他命十四包及夾鏈袋三十六個是乙○○於八十
    七年四月二十七日上午帶去甲○○家」等語，惟查，上開另案扣案之安非他命十
    四包及夾鏈袋三十六個係在甲○○住處房間茶几上為警查獲，當時除甲○○外亦
    一併查獲乙○○等人，而甲○○於另案之警訊時及本院審理時均供明，係真實姓
    名年籍不詳綽號「阿樂」之人寄放在甲○○住處，而「阿樂」即甲○○等情，核
    與同案被告乙○○於另案之警訊時、偵查中及本院審理時所供述之情節相符，設
    若上開另案扣案之安非他命十四包及夾鏈袋三十六個非屬甲○○所有，衡情甲○
    ○不可能在警局承認為自己所有，又若係乙○○帶去甲○○家，而為乙○○所有
    ，則乙○○當時亦一併為警查獲，甲○○更沒有理由平白為乙○○承擔即將面臨
    之刑責，況上開扣案物係先遭警查獲後，乙○○始前往甲○○住處遭警一併查獲
    之事實，亦據同案被告曾建銘及許志卿分別於偵查中供述明確，是同案被告江衍
    希之證詞，尚難採信。核被告乙○○所為尚與誣告罪之構成要件有間，自難以該
    罪相繩。此外，復查無其他積極證據足以證明被告有何誣告之犯行，揆諸前揭意
    旨，不能證明被告犯罪，自應諭知無罪之判決。
據上論斷，應依刑事訴訟法第三百四十三條、第三百零一條第一項，判決如主文。
中      華      民      國      八十九      年     六     月     七     日
                                      臺灣板橋地方法院刑事第一庭
                                          法  官  楊  千  儀
右正本證明與原本無異。
如不服本判決應於送達後十日內向本院提出上訴狀。
                                          書記官  王      明
中      華      民      國      八十九      年     六     月    十三    日


司法院資訊處製作；財團法人民間司法改革基金會備份。
